臺灣臺南地方法院刑事判決
111年度交簡上字第118號
上  訴  人  臺灣臺南地方檢察署檢察官
被      告  郭哲銘


上列上訴人因被告過失傷害案件，對於本院中華民國111年4月18
日本院111年度交簡字第95號刑事簡易判決（偵查案號：臺灣臺
南地方檢察署110年度調偵字第2526號）不服，提起上訴，本院
管轄之第二審合議庭判決如下：
    主  文
上訴駁回。
    事  實
一、郭哲銘於民國110年5月15日下午3時10分許，駕駛車牌號碼0
    00-0000號自用小客車，沿臺南市北區育德2路810巷由西往
    東方向行駛，行經該路與中華北路2段194巷無號誌交路口直
    行，本應注意汽車行駛至設有「停」字標誌及停止線路口，
    應停車觀察並確認安全後再行駛，且行經無號誌之交岔路口
    時，並應注意車前狀況及隨時採取必要之安全措施，以避免
    發生碰撞之危險，且依當時天候晴、日間自然光線、柏油路
    面乾燥、無缺陷、視距良好，無不能注意之情事，竟疏未注
    意，未經停車觀察即直接駛進至交岔路口，適有蔡祺昌駕駛
    車牌號碼0000-00號自用小客車搭載鄭楷樺，沿中華北路2段
    194巷由北往南方向直行，亦應注意汽車行駛至設有「慢」
    字標誌無號誌交岔路口，而疏未注意車前狀況，採取隨時煞
    停之必要安全措施而貿然前行，致2車均煞車不及，郭哲銘
    所駕駛之自小客車之左前車頭因而撞擊蔡祺昌所駕駛車輛右
    前車頭，蔡祺昌受有右額撕裂傷約4公分之傷害，鄭楷樺受
    有右手紅腫之傷害。嗣郭哲銘於肇事後，於未經具有偵查犯
    罪職權之機關或公務員發覺其為犯人前，留在現場向據報到
    場處理之警員坦承為肇事者，並自首而接受裁判。
二、案經蔡祺昌、鄭楷樺訴由臺南市政府警察局第五分局報告臺
    灣臺南地方檢察署檢察官偵查聲請簡易判決處刑。
    理  由
壹、證據能力
一、按被告以外之人於審判外之陳述，經當事人於審判程序同意
    作為證據，法院審酌該言詞陳述或書面陳述作成時之情況，
    認為適當者，亦得為證據，刑事訴訟法第159條之5第1項定
    有明文。查被告於本院審理時對蔡祺昌及鄭楷樺於警詢中所
    為筆錄之證據能力均不爭執，且本院依卷內資料審酌該警詢
    及偵查筆錄作成時之情況，亦認為並未有何違背法律或其他
    相關規定之情事，而應認為適當，是依刑事訴訟法第159條
    之5第1項之規定，上開證人於警詢所作之筆錄，為傳聞法則
    之例外而具有證據能力，本院自得引為判決參考之依據，先
    予敘明。
二、本案其餘認定有罪事實所引用之證據，檢察官、被告均未曾
    就證據能力表示異議，而各該證據依刑事訴訟法規定，經核
    亦無不具證據能力之情事，故依第159條之5之規定，均得作
    為認定被告犯罪事實之依據，合先敘明。
貳、實體事項：
一、上揭事實業據被告郭哲銘於本院審理時供承不諱，並經證人
    蔡祺昌及鄭楷樺於警詢及偵查中證述車禍發生經過屬實，另
    有臺南市政府警察局第五分局道路交通事故現場圖、道路交
    通事故調查報告表㈠、㈡、臺南市政府警察局第五分局交通分
    隊處理道路交通事故現場暨車損照片21張、行車紀錄器畫面
    翻拍照片4張各件在卷，被告於本院審理時之自白與事實相
    符，應堪採信。另告訴人蔡祺昌及鄭楷樺因本件車禍受有前
    開傷害等情，亦有國立成功大學醫學院附設醫院診斷證明書
    1紙及受傷照片附卷，可資認定。
二、按白實線設於路口者，作為停止線；「停」標字，用以指示
    車輛至此必須停車再開。設於停止線將近之處，本標字與第
    58條「停車再開」標誌得同時設置或擇一設置；停車再開標
    誌，用以告示車輛駕駛人必須停車觀察，認為安全時，方得
    再開。設於安全停車視距不足之交岔道路次要道路口；汽車
    行駛至交岔路口，其行進、轉彎，應依下列規定：二、行至
    無號誌或號誌故障而無交通指揮人員指揮之交岔路口，支線
    道車應暫停讓幹線道車先行，道路交通標誌標線號誌設置規
    則第149條第1項第3款、第177條、第58條第1項及道路交通
    安全規則第102條第1項第2款分別規定甚明；次按行車速度
    ，依速限標誌或標線之規定，無速限標誌或標線者，應依下
    列規定：二、行經無號誌之交岔路口，應減速慢行，作隨時
    停車之準備；汽車（包括機車，下同）行駛時，駕駛人應注
    意車前狀況，並隨時採取必要之安全措施，道路交通安全規
    則第93條第1項第2款、第94條第3項前段分別定有明文，此
    為駕駛人應盡之注意義務。而所謂「作隨時停車之準備」，
    應指駕駛人需將車速降至「隨時可停車應變」之情況而言，
    非謂為行車速度至該路段速限以下，即已符合規定，若僅有
    減速，但於突發情事發生時，未能及時停車應變，即難認已
    盡注意義務。被告考領有合法駕照，對上開規定自應知悉甚
    詳。
三、復觀諸事故現場之照片，可見被告行向路口於「停」字標字
    前，畫有白色實線之停止線，有事故現場照片在卷可佐，可
    見被告駕駛車輛行經設有停止線及「停」字標字的路口，本
    應停車觀察並確認安全後再行駛，又其行經無號誌之交岔路
    口時，本應注意車前狀況，確認路口有無其他來車，而依當
    時天候晴、日間自然光線、柏油路面乾燥、無缺陷、視距良
    好，無不能注意之情事，有道路交通事故調查報告表㈠及現
    場照片在卷可佐，然被告行駛至停止線及「停」字標字時，
    並未停車觀察後再行駛，又繼續行經無號誌之交岔路口前，
    其行車速度雖非快速然無明顯減速之情形，亦未減速至可作
    隨時停車之準備，且疏未注意車前狀況，而貿然直行駛進交
    岔路口，因而與告訴人蔡祺昌所駕駛自用小客車發生碰撞，
    發生本案車禍，是被告就本案事故之發生自有過失。而告訴
    人蔡祺昌行向地面繪有「慢」字標字，其亦未注意車前狀況
    ，亦未減速慢行，仍貿然直行進入交岔路口而與被告所駕駛
    之車輛發生碰撞，亦有過失。此外，本件交通事故經送臺南
    市車輛行車事故鑑定會鑑定，亦認定被告駕駛自用小客車，
    行經無號誌路口，支道車未讓幹道車先行，為本件肇事主因
    ，告訴人蔡祺昌駕駛自用小客車，無號誌路口 ，未注意車
    前狀況，未減速慢行，為肇事次因，有該會111年4月6日南
    市交鑑字第1110455720號函暨南鑑0000000號鑑定意見書在
    卷（見本院卷一第43至46頁）。參以被告上揭過失行為與告
    訴人受傷間有時間之密接性，復無證據可證尚有其他外力介
    入，堪認告訴人所受傷害係因本件車禍事故所起，被告上揭
    過失行為與告訴人所受傷害間具有相當因果關係。又告訴人
    蔡祺昌同有「未注意車前狀況」、「未減速慢行」之違規情
    事，而為本件車禍事故發生之肇事次因，上揭鑑定亦同此認
    定，可資參照。惟此僅係量刑斟酌因素之一或民事損害賠償
    責任之依據，無解於被告之刑事責任。
四、綜上所述，被告確有上開過失傷害之犯罪事實，本案事證已
    臻明確，應依法論科。
參、論罪科刑：
一、核被告所為，係犯刑法第284條前段之過失傷害罪。被告以
    一個過失行為，致告訴人蔡祺昌及鄭楷樺受有傷害，係以一
    行為觸犯數罪名，為想像競合犯，應依刑法第55條規定，從
    一重之過失傷害罪處斷
二、被告於肇事後，於據報到場處理的員警發覺前，主動坦承肇
    事經過並接受裁判，有道路交通事故肇事人自首情形記錄表
    在卷可佐，符合自首的要件，應依刑法第62條前段規定減輕
    其刑。　　
肆、上訴駁回之理由　　
一、原審以被告犯行事證明確，適用刑法第284條前段、第55條
    、第62條前段、第41條第1項前段，刑法施行法第1條之1第1
    項等規定，審酌被告駕駛車輛於支線道未讓幹線道車先行，
    告訴人蔡祺昌未注意車前狀況並減速慢行，致二車發生碰撞
    ，致發生本案車禍而造成告訴人受有傷害，顯有過失，告訴
    人本案事故肇事次因之情形，另考量被告未能與告訴人達成
    和解，並賠償告訴人損失暨告訴人表示之意見；復參酌被告
    自陳大學畢業之智識程度、家庭經濟小康之生活狀況及犯後
    態度等一切情狀，酌情量處拘役20日，並諭知易科罰金之折
    算標準為以1千元折算1日。經核原審認事用法，並無違誤，
    量刑亦稱妥適。
二、檢察官循告訴人聲請上訴意旨認原審量刑過輕，請求將原判
    決撤銷，另為適當判決等語前來。惟原審已審酌被告過失程
    度、犯後態度、本案情節等刑法第57條規定之一切情狀，業
    如前述，是檢察官上開上訴理由並不存在，不足以動搖原審
    判決認定事實及量刑之依據，故原審判決所為之量刑尚屬妥
    適，應予維持。檢察官循據告訴人聲請上訴指摘原審量刑過
    輕、尚屬無據，應予駁回。
據上論斷，應依刑事訴訟法第455條之1第1項、第3項、第368條
，判決如主文。　　
本案經檢察官蘇榮照聲請簡易判決處刑並提起上訴，檢察官董和
平到庭執行職務。
中　　華　　民　　國　　111 　年　　6 　　月　　30　　日
　　　　　　　　　刑事第二庭    審判長法　官　彭喜有
　　　　　　　　　
                                      法  官  蔡盈貞
　　　　　　　　　
　　　　　　　　　                    法  官　洪士傑　　　　　　　　
　　　　　　　　　
以上正本證明與原本無異
不得上訴。
  　　　　　　　　　　　　　　　      書記官　吳鸝稻
中　　華　　民　　國　　111 　年　　6 　　月　　30　　日
附錄論罪科刑法條： 
刑法第284條
因過失傷害人者，處1年以下有期徒刑、拘役或10萬元以下罰金
；致重傷者，處3年以下有期徒刑、拘役或30萬元以下罰金。